【裁判字號】    97,上,377
【裁判日期】    971231
【裁判案由】    確認債權不存在
【裁判全文】
臺灣高等法院臺中分院民事判決           97年度上字第377號
上 訴 人  乙○○
被上訴人  甲○○
上列當事人間請求確認債權不存在事件，上訴人對於中華民國97
年9月25日臺灣臺中地方法院第一審判決（97年度訴字第1271號
）提起上訴，本院於97年12月23日言詞辯論終結，茲判決如下：
    主  文
上訴駁回。
第二審訴訟費用由上訴人負擔。
    事實及理由
壹、程序方面：
    按確認法律關係之訴，非原告有即受確認判決之法律上利益
    者，不得提起之，民事訴訟法第247條第1項前段定有明文。
    所謂即受確認判決之法律上利益，係指法律關係之存否不明
    確，原告主觀上認其在法律上之地位有不安之狀態存在，且
    此種不安之狀態，能以確認判決將之除去者而言，若縱經法
    院判決確認，亦不能除去其不安之狀態者，即難認有受確認
    判決之法律上利益，最高法院52年台上字第1240號判例要旨
    可資參照。查上訴人主張其對被上訴人所負債務均已清償完
    畢，兩造間已無債權債務關係存在，為被上訴人所否認，是
    兩造就其等間是否尚有債權債務之法律關係存在，有所爭執
    ，則兩造間債權債務之私法上法律關係存否自屬不明確，且
    因被上訴人主張對上訴人有債權存在，並進而就上訴人對第
    三人之薪資債權為強制執行中，足見上訴人在法律上之地位
    有不安之狀態存在，而此項不安之狀態得以確認債權不存在
    之判決將之除去，故上訴人提起本件確認之訴，有即受確認
    判決之法律上利益，合先陳明。
貳、實體方面
一、上訴人主張：(一)訴外人即伊之前妻陳怡真於民國（下同）
    88年6月間，向被上訴人借貸新台幣（下同）130萬元，被上
    訴人於88年6月16日變賣「勝華」股票10670股以給付借款13
    0萬元，且其中50萬元，係以代伊前妻清償銀行貸款之方式
    給付。嗣被上訴人以至陳怡真工作處所喧鬧或電話騷擾之方
    式討債，伊基於夫妻情誼，便於89年12月3日先代償20萬元
    予被上訴人，俟90年11月間，在訴外人黃紫芝律師見證下，
    伊及陳怡真又分別償還20萬元及30萬元予被上訴人，是至此
    陳怡真未清償之債務僅餘60萬元。詎料，被上訴人竟又要脅
    伊負擔陳怡真所欠債務，並巧立名目片面增加借款金額，除
    強逼伊將所有坐落台中縣大里市○○段1300地號土地應有部
    分40分之4、1301地號土地應有部分48分之4、1345地號土地
    應有部分48分之4（下稱系爭土地），以買賣為名義移轉予
    被上訴人外；並逼迫伊簽立210萬5千元之借據，進而持該借
    據聲請支付命令，據以聲請查封拍賣伊所有坐落台中縣大里
    市○○段168-14地號土地，取走全部拍得款項139萬元；復
    於97年初再以其在上開執行後尚有819,537元未受償為由，
    聲請就伊在第三人台中商業銀行總行（下稱台中商銀）之薪
    資債權為強制執行，獲原法院核發97年度執字第10556號執
    行命令。(二)被上訴人對陳怡真之130萬元債權，已先後由
    伊及陳怡真清償70萬元，被上訴人並依強制執行程序受償
    139萬元，是被上訴人已受償之金額合計達209萬元，超出債
    權額達79萬元，其多受領之79萬元即屬不當得利，並致伊受
    有損害，應予返還。又被上訴人之債權既已因清償而消滅，
    且兩造並未就系爭土地買賣之價金達成合意，買賣契約並未
    成立，被上訴人亦未支付任何價金，被上訴人受有所有權登
    記之利益，致伊受有喪失系爭土地所有權之損害，亦屬不當
    得利，亦應返還。另被上訴人對伊既已無任何債權存在，則
    被上訴人對伊在台中商銀之薪資債權為強制執行即有不當，
    且其目前仍在持續收取中等情，爰為請求確認債權不存在暨
    返還不當得利，提起本件訴訟，聲明求為：(一)被上訴人應給
    付伊79萬元，及自起訴狀繕本送達翌日起至清償日止，按年
    息百分之五計算之利息。(二)被上訴人應將系爭土地所有權移
    轉登記予伊。(三)確認被上訴人以原法院97年度執字第10556
    號執行程序取得對伊在台中商業銀行總行每月薪資債權3分
    之1部分之債權不存在，已取得之金額並應返還之判決。
二、被上訴人則以：(一)上訴人偕同其前妻陳怡真及陳怡真之胞
    姊向伊借款，並提議由伊將名下所有「勝華」股票變賣以供
    其應急，且保證在短期內買回股票歸還伊，否則願負擔日後
    該股票股值之漲跌責任。伊乃先於88年6月16日變賣10670股
    ，合計80萬元借予上訴人等；復於同年7月間另變賣6千多股
    ，以代陳怡真償還其在世華商業銀行（下稱世華商銀）所欠
    之貸款50萬元之方式給付借款。(二)嗣後「勝華」股票飛漲
    ，伊一再催促上訴人等清償卻未獲置理，乃委任黃紫芝律師
    擬循法律途徑解決，上訴人等方才勉強出面協商，兩造始於
    89年4月12日簽立協議書（下稱第一次協議書），約明就第
    一筆債務即10670股股票部分，同意依照89年4月12日股價即
    每股221元為計算清償之基準，合計該筆股票於當日之市價
    已達2,358,000元以上。嗣因上訴人仍未清償，兩造遂又於
    90年4月1日再次簽立協議書（下稱第二次協議書），除再次
    確認上訴人於89年4月12日時積欠伊2,358,000元外，並約明
    自89年4月12日至簽第二次協議書時之利息合計141,480元，
    由上訴人將系爭土地移轉登記予伊以抵償393,500元，經計
    算利息及以土地抵償後，上訴人未償還之金額為2,105,896
    元。上訴人並簽立與未償金額同額之借據交付伊。上開協議
    書內已敘明抵債金額等，並經上訴人同意且簽名，上訴人嗣
    且配合辦理移轉登記手續，兩造處理系爭債務問題並無上訴
    人所稱逼迫、威脅恐嚇等情事。後因上訴人仍無清償之意，
    伊只得向法院聲請支付命令，進而強制執行，伊之債權尚有
    819,537元未受償，亦有法院核發之債權憑證，上訴人主張
    已清償完畢，並非事實。(三)至就第二筆債務即出售6千股
    代陳怡真清償貸款部分，89年12月3日上訴人承諾將其岳母
    陳李羽所有、寄託伊代為操作股票之20萬元抵償；90年11月
    27日兩造簽定承諾書，約定上訴人同意承擔20萬元債務，同
    日並另立和解書，約定陳怡真則應償還30萬元；而陳怡真雖
    已於同日返還30萬元予伊，就其應負擔部分已清償完畢，然
    ，上訴人分文未付，迄未依承諾書之約定履行。是上訴人與
    陳怡真合計已償還之金額為50萬元（即以岳母股票抵償20萬
    元及陳怡真給付之30萬元），並非上訴人所稱之70萬元，且
    上開已清償之金額，係伊代陳怡真清償貸款部分，與系爭2,
    358,000元債權無涉。伊對上訴人之債權，經部分清償、部
    分以土地抵償、部分藉由強制執行程序受償後，既尚有819,
    537元未受償，則伊向上訴人催討、催討無結果進而聲請強
    制執行之行為，均屬正當維護權益之行為，且無不當得利可
    言等語，資為抗辯。
三、原審法院審理後，斟酌兩造之主張及攻擊防禦方法之結果，
    認被上訴人取得系爭土地所有權，係基於兩造間第二次協議
    書中有關抵償部分債務之約定而來，且上訴人對被上訴人所
    負債務迄尚未清償完畢，則上訴人主張被上訴人取得系爭土
    地所有權為無法律上原因、及被上訴人所受領款項已逾債權
    額79萬元，均屬無可採取。故而，上訴人依不當得利之法律
    關係，訴請被上訴人返還79萬元及移轉系爭土地所有權、併
    訴請確認被上訴人在原法院97年度執字第10556號強制執行
    事件據以聲請執行之債權不存在並返還已收取之上訴人對第
    三人台中商銀之薪資，均無理由，不應准許，應予駁回。而
    為上訴人敗訴之判決。上訴人不服，提起上訴，聲明求為判
    決：(一)原判決廢棄。(二)上廢棄部分：1.被上訴人應返還
    予上訴人79萬元，及自起訴狀繕本送達翌日起至清償日止，
    按年息百分之五計算之利息。2.被上訴人應將坐落台中縣大
    里市○○段1300地號土地持份40分之4、第1301地號土地持
    份48分之4及第1345地號土地持份48分之4，移轉所有權予上
    訴人。3.確認被上訴人以原法院97年度執字第10556號執行
    程序取得對上訴人在台中商銀每月薪資債權3分之1部分之債
    權不存在，已取得之金額並應返還。(三)第 (二)項聲明部
    分，上訴人願供擔保，請准宣告假執行。(四)第一審、第二
    審訴訟費用，由被上訴人負擔。被上訴人則答辯聲明求為判
    決：(一)上訴駁回。(二)訴訟費用由上訴人負擔。
四、兩造不爭執之事項
(一)上訴人與其前妻陳怡真有於88年6、7月間向被上訴人借款。
(二)兩造於89年4月12日簽立第一次協議書，其內容為：「茲因
    債務人無法履行承諾，清償借款，故立此協議書，雙方協議
    同意訂立內容列明於左：一債務人及債權人同意依照民國89
    年4月12日勝華股價為準，作為計算基準，爾後股價如有變
    動，雙方不再異議。即每股221元為準，計算賠償差價損失
    。三債務人同意所抵押兩筆土地，先行抵償，雙方同意抵償
    新台幣80萬元正。四不足金額為新台幣155萬8千元正。五…
    …」，並經上訴人以「立協議書債務人」之名義於其末親自
    簽名捺指印（參見原審法院卷第39頁）。
(三)兩造因第一次協議書約定之抵償部分未履行，再於90年4月1
    日簽立第二次協議書，其內容為：「債權人甲○○稱為甲方
    ，債務人稱為乙方，債務人乙○○乙方無法履行先前約定在
    一週最慢一個月內償還借款，又無法提出償還方式及方法、
    日期，故民國90年度從新協議，協議書內容如下：(一)民國89
    年4月12日，乙方共積欠甲方新台幣235萬8千元正。(二)乙方
    願意提供大里市○○段三筆土地、地號1300、1301、1345，
    用途抵債、抵債金額為39萬3500元正，方法：買賣過戶。(三)
    雙方同意，89年4月12日結算乙方債務總額，至今年度，一
    年度利息依年率6%按月計付，利息一年合計14萬1480元正。
    (四)以上三項計算後，總計乙方未償還金額新台幣210萬5896
    元正。『即聲請支付命令金額』。(五)……。(六)乙方同意每月
    付給甲方同等於假扣押薪資金額，但甲方不要假扣押乙方薪
    資。未履行除外。若有不足時甲方同意乙方開本票。(七)……
    」，並經上訴人以「乙方債務人」名義於其末簽名蓋印（參
    見原審法院卷第40頁）。上訴人並簽立與未償金額同額之借
    據交付被上訴人。
(四)兩造於90年6月29日就系爭土地簽定土地買賣所有權移轉契
    約書（參見原審法院卷第45頁），系爭土地並於90年9月12
    日以「買賣」為登記原因，移轉登記為被上訴人所有（參見
    原審法院卷第12至24頁）。
(五)被上訴人持上訴人所簽立之借據向原法院聲請核發支付命令
    ，經原法院核發90年度促字第18953號支付命令確定。被上
    訴人以該確定支付命令為執行名義，向原法院聲請就上訴人
    所有、坐落台中縣大里市○○段168-14地號土地為強制執行
    ，經原法院拍定後，被上訴人就上揭土地拍定價金139萬元
    受償後，經原法院核發債權額為819,537元之債權憑證予被
    上訴人。被上訴人以該債權憑證為執行名義，聲請就上訴人
    對第三人台中商銀之薪資債權為強制執行，經原法院以97年
    度執字第10556號受理，而對第三人台中商銀核發執行命令
    ，扣押上訴人在台中商銀薪資之3分之1，並准被上訴人就上
    訴人之上揭薪資債權為收取。
(六)兩造於90年11月27日簽立承諾書，其內容為：「立書人：甲
    ○○（下稱甲方）乙○○（下稱乙方）茲就台灣台中地方法
    院90年度中簡字第3186號返還借款事件，即陳怡真向世華銀
    行借貸並由甲方負連帶保證責任之有價證券擔保價款新台幣
    50萬元，因已由甲方清償完畢向陳怡真請求返還借款乙事，
    甲乙雙方達成協議如后：一乙方同意承擔上揭新台幣50萬元
    借款中之20萬元借款債務部分。二乙方同意負擔甲方因上開
    案件所支付之律師委任費用新台幣5萬元整。三……」。
(七)上訴人於89年12月間以其岳母陳李羽所有、寄託被上訴人代
    為操作股票之20萬元抵償部分債務，另由陳怡真於90年11月
    間返還被上訴人30萬元。
五、查關於上訴人與其前配偶即訴外人陳怡真究向被上訴人如何
    借款，其借款金額為多少乙節，上訴人主張與陳怡真於88年
    6月間向被上訴人借款130萬元，被上訴人則抗辯上訴人於88
    年6月間向被上訴人借款時，兩造係約定由被上訴人出售其
    所有「勝華」股票所得借予上訴人與陳怡真應急，上訴人則
    應於短期內買回股票歸還，被上訴人因而先後出售「勝華」
    股票10,670股計80萬元貸與上訴人，另出售6千股「勝華」
    股票代陳怡真清償世華商銀貸款50萬元，前後二筆為不同之
    借款，不能混為一談等語。本院查：
  (一)關於前者，即於88年6月16日由被上訴人賣勝華股票10670股
    得款80萬元部分，上訴人與陳怡真於88年6月16日向上訴人
    借款後，迄89年4月12日兩造簽立第一次協議書時止，上訴
    人與陳怡真尚未清償任何款項於被上訴人，為上訴人不爭執
    之事實，而兩造簽立第一次協議書時，於該協議書開宗明義
    即載明「茲因債務人無法履行承諾，清償借款，故立此協議
    書，雙方協議同意訂立內容列明於左：一債務人及債權人同
    意依照民國89年4月12日勝華股價為準，作為計算基準，爾
    後股價如有變動，雙方不再異議。即每股221元為準，計算
    賠償差價損失。.... 」有兩造所簽第一次協議書在卷可按
    ，足見被上訴人所辯兩造借款時，係約定先由被上訴人出售
    「勝華」股票貸與上訴人，上訴人則應買回股票歸還被上訴
    人等語，洵屬信而有徵，蓋兩造間如係單純借貸一定金額之
    金錢，衡之常情兩造當係約定計算利息之利率，而無於協議
    時約定計算債權金額標準、並言明係「賠償差價損失」之理
    ，參照兩造簽定第一次協議書後，因上訴人仍未履行清償責
    任，兩造乃再於90年4月1日簽定第二次協議書，於第二協議
    書中，就該筆債權金額之計算，仍係延續第一次協議書之計
    算基準，在在足見被上訴人所辯為可信。上訴人雖主張協議
    書係在被告威脅恐嚇之下簽立，惟未舉證以實其說，僅於原
    法院審理中，就其受脅迫過程稱「被告用拿海報逼我太太還
    錢，我太太無法還錢，被告知道我在銀行上班，就一直打電
    話找我，並找人來銀行要我還錢，我在銀行上班，如果財務
    有問題，很容易就被革職，被告知道我的弱點，一直來銀行
    找我，我認為這就是威脅恐嚇。」、「（協議書）是我簽的
    。因為被告先找我太太要錢，要不到找我，我太太當時不在
    家裡，我因擔心太太的安危及我的工作，所以才簽。」等語
    （見原法院97年6月26日言詞辯論筆錄），依上訴人上開所
    述，縱其所述被上訴人索債之經過各節均為真正，被上訴人
    至多僅係不斷找上訴人要求清償欠款，而上訴人積欠被上訴
    人債務既屬事實，則被上訴人向其催討債務，乃係合法行使
    其債權人之權利，已難謂有何恐嚇威脅可言，參照上訴人於
    簽立第二次協議書後逾2個月後之90年6月29日尚依第二次協
    議書之約定，親在土地買賣所有權移轉契約書上簽名並捺指
    印，嗣後並配合辦理各項所有權移轉登記手續，為上訴人所
    不爭執之事實，上訴人如有遭恐嚇脅迫之事，焉有於事隔二
    個月後仍甘心配合辦理所有權移轉登記之理？上訴人主張其
    係在被上訴人「恐嚇威脅」、「強逼」、「逼迫」下始簽立
    上揭協議書云云，誠不足採。從而，就上訴人於88年6月向
    被上訴人借貸、由被上訴人出售「勝華」股票10,670股部分
    ，被上訴人之債權金額依上揭兩造間第一、二次協議書之約
    定，應為2,358,000元，洵堪認定，上訴人主張積欠被上訴
    人之債務總金額係按被上訴人當時賣股實際所得合計130萬
    計算出借之債務總金額前後二次共為130萬元乙節，則難信
    為真。
  (二)再兩造於第二次協議書中，就上訴人對被上訴人所負2,358,
    000元債務部分應如何清償、如何計算利息等約明：「...
    (二)乙方（即上訴人）願意提供大里市○○段三筆土地、地號
    13 00、1301、1345，用途抵債、抵債金額為參拾玖萬參仟
    伍佰元正，方法：買賣過戶。(三)雙方同意，民國89年4 月12
    日結算乙方債務總額，至今年度，一年度利息依年率6%按月
    計付，利息一年合計壹拾肆萬壹仟肆佰捌拾元正。(四)以上三
    項計算後，總計乙方未償還金額新台幣貳佰壹拾萬伍仟捌佰
    玖拾陸元正。(五)乙方同意未償還債務，按年息6%計算借款利
    息，付息至全部借款償還為止。遲延利息按公銀行辦理。」
    等語，亦有兩造間之第二次協議書在卷可按，於兩造簽訂第
    二次協議書時，上訴人既尚未將其對被上訴人所負債務清償
    完畢，則被上訴人依兩造間第二次協議書之約定，因上訴人
    抵償部分債務，而取得系爭土地所有權，自屬有法律上原因
    ，上訴人主張被上訴人取得系爭土地所有權係屬不當得利，
    已屬無據。又依兩造第二次協議書上開約定之內容，上訴人
    對被上訴人所負2,358,000 元於加計自89年4月12日起一年
    之利息141,480元、並以系爭土地抵償393,500元後，尚有2,
    105,896元未為清償，被上訴人並進而持上訴人所簽立之同
    額借據，向原法院聲請核發支付命令，經該院核發90年度促
    字第18953號支付命令確定，被上訴人乃再以同院90年度促
    字第18953號確定支付命令為執行名義，向該院聲請就上訴
    人所有、坐落台中縣大里市○○段168-14地號土地為強制執
    行，經該院拍定後，被上訴人就上揭土地拍定價金139萬元
    受償後，經該核發債權額為819,537元之債權憑證予被上訴
    人，為兩造不爭執之事實，並經本院調閱該院90年度執字第
    2750 2號執行卷宗查核屬實。按債務人對於支付命令未於法
    定期間合法提出異議者，支付命令與確定判決有同一之效力
    ，民事訴訟法第521條第1項定有明文。上訴人於收受原法院
    90年度促字第18953號支付命令後，並未於法定期間合法提
    出異議，原法院上揭支付命令因而確定，上揭確定支付命令
    自與確定判決有同一之效力，而上揭支付命令所確定之被上
    訴人債權金額除本金2,105,896元外，尚有自支付命令送達
    翌日起之法定遲延利息，則原法院90年度執字第27502號執
    行事件於製作分配表時，依被上訴人之聲請，將上揭支付命
    令所確定之被上訴人債權本金、遲延利息列入分配，自屬法
    之所許，經計算分配後，被上訴人尚有債權本金819,537元
    及91年3月8日起之法定遲延利息未受償，亦有強制執行金額
    計算書分配表附於原法院90年度執字第27502號強制執行卷
    可考，上訴人收受上揭分配表後，亦從未表示任何異議，從
    而，上訴人主張其對被上訴人所負債務已清償完畢，誠不足
    採。
  (三)上訴人雖另辯稱：伊與陳怡真於90年11月20日在黃紫芝律師
    事務所各交付20萬元及30萬元予被上訴人清償借款部分，則
    為被上訴人否認，辯稱：此部分為上訴人於88年7月間依上
    訴人等之請求出售「勝華」股票6千股代陳怡真清償世華商
    銀貸款50萬元部分，經兩造於90年11月27日簽定承諾書，約
    定陳怡真應負責清償之金額為50萬元，超過之20萬元部分，
    則由上訴人承擔清償責任。而陳怡真應負擔之50萬元，業於
    89年12月由上訴人以其岳母陳李羽所有、寄託被上訴人代為
    操作股票之20萬元抵償，另由陳怡真於90年11月間返還30萬
    元，而已清償完畢，然上訴人應負擔清償責任之20萬元部分
    ，則迄未依承諾書之約定履行。是上訴人與陳怡真合計已償
    還之金額為50萬元，並非上訴人所稱之70萬元，且上開已清
    償之金額，係被上訴人代陳怡真清償世華商銀之50萬元債權
    部分，與系爭2,358,000元債權完全無涉，不能混為一談等
    語。按當事人主張有利於己之事實者，就其事實有舉證之責
    任。民事訴訟法第277條定有明文。上訴人主張於90年11月
    27日與被上訴人簽立承諾書之同時，即交付20萬元予被上訴
    人供為清償債務之用，為被上訴人所否認，則上訴人就此已
    交付金錢之利已事實主張，自應負舉證之責任。經查，上訴
    人雖舉證人黃紫芝律師為其已交付該20萬元之證據，惟證人
    黃紫芝律師於原審到庭結證稱已不記得上訴人有無交付20萬
    元予被上訴人（見原法院97年8月28日言詞辯論筆錄）。查
    兩造於90年11月27日所立之承諾書（即和解書）內容如上所
    載（見不爭執事項(六)所示，承諾書附原審卷第42、43頁），
    而按之黃紫芝律師為執業律師，上訴人又係任職銀行之人，
    就金錢事務之處理理應較一般人更為謹慎、周詳，20萬元復
    非小數，則兩造如有在律師事務所簽立承諾書時當場交付承
    諾書所約定款項之事實，縱然未在承諾上併予記明，亦應立
    有收據，然上訴人始終未能提出被上訴人有收受該款項之收
    據，亦未能提出其他證據以資證明確有於該日交付20萬予被
    上訴人，上訴人既未能舉證以實其說，則上訴人主張其已於
    90 年11月27日清償被上訴人20萬元乙節，即難遽信為真。
    況依上開承諾書所載，係上訴人就由被上訴人代償陳怡真所
    欠世華銀行50萬元之債務中20萬元予以承諾由其承擔，其本
    質為在承認承擔陳怡真之20萬元債務，而非書立承諾書證明
    已償還20萬元債務，且於該承諾書第三點，尚記稱：「本契
    約所致生之紛爭，立約人願秉最大誠意與善意協議解決；倘
    有涉訟之必要，甲乙雙方同意以台灣台中地方法院為第一審
    管轄法院」等字（見一審卷第42頁），足證當時並無由上訴
    人返還20萬元之事實，否則，其只承擔該20萬元，如已當場
    給付清償完畢，逕立債務已清之字據為已足，殊無記為承擔
    債務，如因此涉訟如何定一審管轄之必要。又被上訴人於書
    立上開承諾書時所收訖之現金，乃上訴人之前配偶陳怡真所
    應負擔部分，並由陳怡真所交付，此已據被上訴人在本院準
    備程序中陳明在卷（見本院卷第35－36頁）。上訴人以被上
    訴人上述所陳指其已自承收訖其當時所交付之20萬元萬云云
    ，洵無可取。又上揭第1、2次協議書乃就第一筆債務即賣股
    10670股部分而處理，其後90年11月27日之承諾書則明白記
    載係為被上訴人代陳怡真償還世華銀行50萬元債款而立，此
    揆之上開三份文件內容即明，是可知乃兩不相涉，上訴人以
    後者承諾書之書立其願承擔該世華還款中之20萬元，先抗以
    其已當場還清20萬元進而主張其包括第一筆債務在內之總債
    務金額為130萬元均已還清云云，非有理由。
六、綜上所述，被上訴人取得系爭土地所有權，係基於兩造間第
    二次協議書中有關抵償部分債務之約定而來，且上訴人對被
    上訴人所負債務迄尚未清償完畢，則上訴人主張被上訴人取
    得系爭土地所有權為無法律上原因、及被上訴人所受領款項
    已逾債權額79萬元，均屬無可採取。故而，上訴人依不當得
    利之法律關係，訴請被上訴人返還79萬元及移轉系爭土地所
    有權、併訴請確認被上訴人在原法院97年度執字第10556號
    強制執行事件據以聲請執行之債權不存在並返還已收取之上
    訴人對第三人台中商銀之薪資，均無理由，不應准許，應予
    駁回。上訴人既受敗訴判決，其假執行之聲請即失所依據，
    應併予駁回。原審法院因而為上訴人全部敗訴之判決，依法
    並無不合。上訴意旨，仍執陳詞，指摘原判決為不當，求予
    廢棄放判，為無理由，應予駁回。
七、本件事證已臻明確，兩造其餘主張及舉證，核與判決結果無
    礙，爰不一一論列，併此敘明。
據上論結，本件上訴為無理由，依民事訴訟法第449條第1項、第
78條，判決如主文。
中    華    民    國    97    年    12    月    31    日
                  民事第三庭    審判長法  官  陳照德
                                      法  官  李平勳
                                      法  官  朱  樑
以上正本係照原本作成。
如對本判決上訴，須於收受判決送達後二十日內向本院提出上訴
書狀，其未表明上訴理由者，應於提出上訴後二十日內向本院提
出上訴理由書（須按他造人數附具繕本）。
上訴時應提出委任律師為訴訟代理人之委任狀。具有民事訴訟法
第四百六十六條之一第一項但書或第二項之情形為訴訟代理人者
，另應附具律師及格證書及釋明委任人與受任人有該條項所定關
係之釋明文書影本。
                                      書記官  陳妙瑋
中    華    民    國    98    年    1     月    6     日
                                                      Ｍ


司法院資訊處製作；財團法人民間司法改革基金會備份。
